臺灣高等法院刑事裁定　　　　　　　　 96年度聲再字第489號
再審聲請人
即受判決人　甲○○
選任辯護人　林詮勝律師
上列聲請人因詐欺案件，對於本院95年度上易字第2388號，中華
民國96年7月31日第二審確定判決（起訴案號：臺灣板橋地方法
院檢察署92年度偵字第5193號），聲請再審，本院裁定如下：
    主  文
再審之聲請駁回。
    理  由
一、本件聲請意旨略以：
（一）黃永居遭台灣省漁會解聘後，於91年9月16日提出陳情書
      ，內載「本次資金轉存台灣銀行之過程．．．7月初經本
      會理事張保吉先生，介紹胡文力先生及陳巧雲小姐 (註:
      應為林巧雲)來會說明，．．．隔了數天，一位自稱財政
      部專聘律師周先生會同數人前來說明轉存之手續，先確認
      劣職身分之後，並要求劣職在自己二張名片上簽名作為進
      入台銀總行之筆跡確認無誤後，才可看到財政部公文．．
      ．」（聲證2、參見偵一卷第68頁)。此項審判時已存在之
      證據，顯示91年7月初，胡文力、林巧雲到省漁會表示財
      政部吸收存款之專案後，係由「財政部專聘之律師周先生
      ，會同數人」前往說明轉存之手續，進而「要求於二張名
      片上簽名，作為進入台銀總行閱覽財政部公文」之筆跡依
      據，此部分聲請人及王賸閎均未參與，原判決未注意及此
      ，以致認定聲請人有「使黃永居陷於錯誤，同意辦理轉存
      」，即與事實明顯不符。
（二）黃永居於一審95年2月9日審理時，又證述：「因為他們中
      有人表示是財政部官員及國際的律師，我當時認為以公文
      為憑」、「胡文力表示劉芳玲已經找到企業主要向台灣銀
      行借這筆錢，叫我不要急」 (聲證3、參見原審二卷第63
      、68頁)；而共同被告陳岡屏於95年7月28日一審審理時證
      述：「我問甲○○是否有利率比較高的金融機構，她表示
      利息那麼高簡直瘋了，一定沒有人承做，但她還是會幫我
      問看看。我打電話催問甲○○，她表示有問到一個王董，
      即王賸閎，她要確認這件事情。我詢問這件事情，是在91
      年7月15日去省漁會的前幾天」 (聲證4、參見一審三卷第
      34頁)等語，亦為原判決審判時存在之證據，可證明共同
      被告陳岡屏詢問聲請人有無利率比較高之全融機構時，係
      在胡文力、林巧雲告知黃永居台灣銀行有專案存款，利率
      高於其他銀行，並帶同所謂財政部官員及國際律師前往省
      漁會之後，聲請人明顯並未參與。
（三）黃永居係於91年7月4日即已簽署資金證明，在91年7月10
      日完成內部簽核手續 (參見偵查卷二第14、15頁、原審卷
      台灣省漁會96年3月12日省漁財字第9600577號函之附件)
      ，並於91年7月11日簽署確認利潤分配表在卷 (參見偵查
      二卷第11頁)。惟91年7月4日至91年7月11日間，共同被告
      陳岡屏尚未詢問聲請人有無金融機構可以承做較為高額利
      息之轉存，已如前開聲證4。復有共同被告廖振莛於一審
      94年6月16日所提之答辯狀，內載「91年7月10日左右，劉
      芳玲來電詢問被告市面上傳言有一公營行庫存款定存的優
      惠案，被告是否知道或有無管道可以進行; 被告想起陳岡
      屏曾提起他是從事金融操作的，遂去電詢問陳岡屏是否有
      此業務，經陳岡屏答覆他有問過大姐確有其事可以辦理．
      ．．」 (聲證5、參見原審一卷第80頁)。聲請人於91年7
      月10日以後，始獲陳岡屏詢問，自無推由林巧雲、胡文力
      於同年6月間，遊說黃永居轉存之可能，原判決顯然未注
      意前開審判時已存在之各項證據，而為與事實不符之認定
      。
（四）聲請人於91年7月10日左右，受共同被告陳岡屏之託詢問
      王賸閎，而王賸閎希望確認台灣省漁會是否確有資金要辦
      理轉存，乃於91年7月15日下午，與胡文力、林巧雲、廖
      振莛一起到黃永居辦公室，這是聲請人與王賸閎第一次前
      往台灣省漁會的日期。其時，總幹事黃永居交付王賸閎蓋
      有其職章之資金證明，及一紙簽名切結之「資全查詢同意
      書」正本，其上註記有同意查詢之期限為91年7月15日至
      91年7月20日，即聲證6，為王賸閎所保管，因王賸閎未列
      為同案之被告，因此始終未於原判決審理時提出，此項當
      時已存在，而發現在後之新證據，足以證明聲請人及王賸
      閎迄91年7月15日為止，尚不知台灣省漁會總幹事黃永居
      已與劉芳玲等人寫妥利潤分配表，內部簽辦提撥存款，甚
      至已經約好於91年7月15日前往台灣銀行作業，並與付費
      方會同閱覽公文等情節，否則豈有出具自91年7月15日起
      ，至91年7月20日止，同意再為查詢台灣省漁會存款資金
      之必要；而前開資金查詢同意書及切結書，由黃永居之簽
      名及職章，從形式觀察，並無顯然之瑕疵，亦無庸經過調
      查，即足以動搖原確定判決所為「胡文力乃將前開存款證
      明及支票影本等資料，經劉芳玲持交廖振莛再轉陳岡屏，
      並由甲○○轉交王賸閎」云云之認定，原確定判決之事實
      ，已明顯認定錯誤。綜上所述，原確定判決有刑事訴訟法
      第420條第1項第6款發現確實之新證據，爰依法提請再審
      之聲請云云。
二、按刑事訴訟法第420條第1項第6款規定：因發現確實之新證
    據，足認受有罪判決之人應受無罪、免訴、免刑或輕於原判
    決所認罪名之判決者，得聲請再審。而本款所謂發現確實之
    新證據，係指該證據於事實審法院判決前已經存在，為法院
    或當事人所不知，不及調查斟酌，至其後始行發見，且就證
    據本身形式上觀察，固不以絕對不須經過調查程序為條件，
    但必須顯然可認為足以動搖原有罪確定判決，而為受判決人
    無罪、免訴、免刑或輕於原判決所認罪名之判決者為限；故
    受理聲請再審之最後事實審法院，應就聲請再審理由之所謂
    「新證據」，是否具備事實審判決前已經存在，為法院、當
    事人所不知，事後方行發現之「新規性」，及顯然可認足以
    動搖原有罪確定判決，而對受判決人為有利之判決之「確實
    性」二要件，加以審查，為判斷應否准予開始再審之準據，
    倘未兼備上開二種再審新證據之特性，即不能為再審之原因
    （最高法院85年度台抗字第308號判決參照）。
三、經查：
（一）本件聲請人聲請本院就上述確定判決再審，惟依其臚列之
      聲請理由（一）至（三），係說明聲請人未參與遊說台灣
      省漁會總幹事黃永居辦理轉存一節，指摘原審判決為與事
      實不符之認定。惟原判決係以（1）聲請人不即否認他人
      指稱聲請人為財政部官員之不實身分，使台灣省漁會總幹
      事黃永居陷於錯誤（見原判決第14頁第24至26行）；（2
      ）證人即共同被告廖振莚證述：初次省漁會主談者為被告
      甲○○、陳岡屏（見原判決第15頁第8至9行）；．．．，
      第一次是劉芳玲帶我、胡文力、陳岡屏去找黃永居，第二
      次我與胡文力、甲○○去找黃永居．．．陳岡屏於第二次
      見面時介紹說有個大姊在財政部上班，他當天叫甲○○「
      楊大姊」，我知道甲○○是陳岡屏之上手．．．（見原判
      決第16頁第17至21行）；（3）被告劉芳玲於調查站時供
      述：．．．嗣由胡文力、小陳、楊小姐去與黃永居談資金
      轉存台銀定存，事後均由廖振莚、小陳、楊小姐與黃永居
      接洽相關事宜．．．我是由廖振莚得知小陳、楊小姐為本
      次吸收農漁會轉存台銀案的窗口，其中楊小姐為財政部官
      員．．．（見原判決第16頁第8至12行），等上開證據認
      定聲請人有共同施以詐術使他人陷於錯誤交付財物之犯意
      聯絡及行為分擔之犯行。足見聲請人此部分所提之者，均
      已經原審審酌，此部分所提顯非屬刑事訴訟法第420條第1
      項第6款之「新證據」，要無疑義。
（二）又聲請理由（四）提出之證據（即聲證6），於法院審理
      時已存在，且為當事人所已知，顯不具有於事實審法院判
      決前已經存在，為法院、當事人所不知，不及調查斟酌，
      至其後始行發見之「新規性」要件，又就該證據本身形式
      上觀察，並不足以動搖原有罪確定判決，而為受判決人無
      罪、免訴、免刑或輕於原判決所認罪名之判決，即不符合
      「確實性」之要件。
四、綜上所述，聲請再審意旨所陳各節均不具刑事訴訟法第420
    條第1項第6款之「新證據」之要件，揆之上揭規定，本件再
    審聲請為無理由，應予駁回。
據上論斷，應依刑事訴訟法第434條第1項，裁定如主文。
中　　華　　民　　國　　96　　年　　12　　月　　31　　日
　　　　　　　　　刑事第二十庭審判長法　官  楊貴雄
　　　　　　　　　　　　　　  　　  法　官  林立華
　　　　　　　　　　　　　　　　　  法　官  林銓正
以上正本證明與原本無異。
不得抗告。
                                    書記官  陳玲憶
中　　華　　民　　國　　96　　年　　12　　月　　31　　日
